臺灣士林地方法院民事簡易判決
                                   111年度士簡字第892號
原      告  許禎祺

被      告  曾毓尹


上列當事人間因被告犯公共危險等案件，經原告提起刑事附帶民
事訴訟請求損害賠償事件（本院110年度交附民字第124號），由
本院刑事庭裁定移送前來，本院於民國111年8月24日言詞辯論終
結，並判決如下：
    主  文
被告應給付原告新臺幣壹拾壹萬零玖佰柒拾元，及自民國一百一
十年十二月二十六日起至清償日止，按年息百分之五計算之利息
。
原告其餘之訴駁回。
本判決原告勝訴部分得假執行。
原告其餘假執行之聲請駁回。
    事實及理由
一、原告主張：被告於民國109年9月6日15時6分許，駕駛車牌號
    碼000-0000號自用小客車，沿新北市淡水區關渡大橋由西往
    東方向之外側車道行駛，在接近往臺北方向之右彎引道時，
    本應注意汽車欲超越同一車道之前車時，須先按鳴喇叭二單
    響或變換燈光一次，待前行車減速靠邊或以手勢或亮右方向
    燈表示允讓後方可超越，且超越時應顯示左方向燈並與前車
    左側保持半公尺以上之間隔超過，並應注意車前狀況，隨時
    採取必要之安全措施；而依當時天候晴，日間自然光線，柏
    油路面乾燥無缺陷，無障礙物，視距良好等情，並無不能注
    意之情事，竟疏未注意及此，貿然超車，欲駛入前開右彎引
    道，適同向同車道有訴外人蔡國益騎乘車牌號碼000-0000號
    普通重型機車搭載原告，在被告車輛右前方，直行往淡水方
    向騎乘，因被告自左後方貿然超車，而與蔡國益所騎乘之機
    車發生擦撞，致蔡國益所騎乘機車重心失衡，原告受有左側
    肋骨多發性閉鎖性骨折、前胸壁挫傷、左肩膀擦傷、左前臂
    擦傷等傷害，為此請求被告賠償醫療費用新臺幣（下同）3,
    570元、看護費用36,000元、工作損失72,000元，及精神慰
    撫金100,000元，以上合計請求被告賠償211,570元，為此，
    爰依侵權行為之法律關係請求賠償原告之損失，並聲明：被
    告應給付原告211,570元，及自刑事附帶民事起訴狀繕本送
    達翌日起至清償日止，按年息百分之5計算之利息，並願供
    擔保請准宣告假執行。
二、被告則以：是原告先生蔡國益騎車過來撞我的車，不是我去
    撞他的，我認為我並沒有過失等語，資為抗辯。並聲明：原
    告之訴駁回。
三、得心證之理由：
  ㈠本件被告因原告所主張之前述侵權行為而涉犯公共危險等罪
    嫌，經檢察官提起公訴後，業經本院以110年度交訴字第23
    號刑事判決以被告犯過失傷害罪，判處有期徒刑4月，另犯
    肇事致人傷害逃逸罪，判處有期徒刑8月確定在案，此有該
    案刑事判決1份在卷可佐，並經本院調閱上開卷宗查核無誤
    ，堪認原告前述主張為真實。被告雖抗辯本件事故係原告先
    生蔡國益騎車過來撞我的車，不是我去撞他的，被告認為伊
    並無過失云云。然查：
　⑴依卷附監視器畫面（見偵卷第53至55頁），原告配偶蔡國益
    於事故發生前，始終係由西往東方向，沿關渡大橋外側車道
    騎乘，而被告則係先於同向內側車道駕駛，嗣即變換車道至
    外側車道，而被告車輛變換至外側車道行駛時，蔡國益所騎
    乘之機車仍在外側車道、被告車輛之右前方騎乘。
　⑵且曾卷附道路交通事故現場圖及現場照片（見偵卷第39頁及
    第47頁），可認關渡大橋由西往東方向（即往淡水、臺北方
    向）之外側車道，於連接往臺北之右彎引道處，該右彎引道
    劃分為快車道（禁行機車）及機慢車專用道，而前述事故發
    生後警員到場處理時，蔡國益機車為立起狀態，所在處與地
    面有2.5公尺刮地痕，均在外側車道與右彎引道連接處，但
    較為偏靠右彎引道快車道上之位置。
　⑶另證人即係見聞前述交通事件之人吳智緯於偵查及本院刑事
    案件審理時，均證稱被告所駕駛車輛有擦撞蔡國益所騎乘之
    機車等語（分見偵卷第33頁及本院刑事卷第128至130頁），
    而本件事故發生前被告車輛與蔡國益機車均在外側車道行駛
    、騎乘，而蔡國益機車係在被告車輛右前方騎乘，然被告車
    輛隨後即於前述地點與蔡國益機車發生擦撞，可以證明被告
    所駕駛車輛確有於同一車道為超越蔡國益所騎乘機車之行為
    ，然於超車時未能注意前行車即蔡國益機車有減速靠邊或以
    手勢或亮右方向燈表示允讓被告車輛之情形下，貿然超越蔡
    國益機車，而不慎與蔡國益機車發生碰撞，被告駕車確有超
    車不慎之過失行為甚明。
　⑷況前述交通事故於偵查時經檢察官就車禍肇事原因送新北市
    政府車輛行車事故鑑定會鑑定意見書為鑑定後，其鑑定結論
    同本院前述認定，亦認被告駕駛自用小客車，超車時未保持
    適當安全間隔，為肇事原因；蔡國益駕駛普通重型機車，無
    肇事因素等語，此有新北市政府交通事件裁決處110年2月22
    日新北裁鑑字0000000000號函檢附車輛行車事故鑑定會鑑定
    意見書1份在卷可考（見偵卷第111至115頁）。
　⑸而蔡國益所騎乘機車因搭載原告，因被告前述超車過失，致
    蔡國益所騎乘機車人車倒地，原告受有前述傷勢乙節，亦有
    診斷證明書在卷可查（分見偵卷第31頁及調偵卷第19頁），
    被告前述過失行為與原告傷害結果間，有相當因果關係，當
    屬無疑。被告前述所辯，尚難採信，原告依侵權行為之法律
    關係，請求被告就前述行為負損害賠償責任，當屬有據。
  ㈡按因故意或過失，不法侵害他人之權利者，負損害賠償責任
    ；汽車、機車或其他非依軌道行駛之動力車輛，在使用中加
    損害於他人者，駕駛人應賠償因此所生之損害；不法侵害他
    人之身體或健康者，對於被害人因此喪失或減少勞動能力或
    增加生活上之需要時，應負損害賠償責任；不法侵害他人之
    身體、健康、名譽、自由、信用、隱私、貞操，或不法侵害
    其他人格法益而情節重大者，被害人雖非財產上之損害，亦
    得請求賠償相當之金額，民法第184條第1項前段、第191條
    之2前段、第193條第1項、第195條第1項前段分別定有明文
    。故被告對原告所為之上開侵權行為，自應負損害賠償責任
    ，茲將原告請求損害賠償之金額分述如下：
  ⑴醫療費用3,570元部分：
　　原告主張因被告前開駕車過失致使原告受有前述傷勢，因而
    支出醫療費用3,570元等情，業據原告提出馬偕紀念醫院醫
    療費用收據5紙等為證，且為被告所不爭執，是原告請求被
    告給付所支出之醫療費用3,570元，實屬有據，應予准許。
  ⑵看護費用36,000元部分：
　　按親屬間之看護，縱因出於親情而未支付該費用，然其所付
    出之勞力，顯非不能以金錢為評價，此種基於身分關係之恩
    惠，自不能加惠於加害人，而應比照一般看護情形，認被害
    人受有相當看護費之損害，命加害人賠償，始符民法第193
    條第1 項所定「增加生活上需要」之意旨（最高法院89年度
    臺上字第1749號判決意旨參照）。本件原告因前述被告過失
    而受有傷害，依馬偕紀念醫院診斷證明書醫師囑言記載「……
    宜休養3個月，宜專人照顧」（見調偵卷第19頁），參照前
    述說明，原告雖未實際僱請看護，而由其親戚照護，其仍得
    請求此部分之費用，而原告請求以每月12,000元，計算3個
    月看護費用，核與目前社會聘請專人看護之費用相當，亦屬
    合理，故原告請求被告給付3個月看護費用36,000元，同屬
    有據。
　⑶工作損失72,000元部分：　
　　原告主張因系爭傷勢受有不能工作之損失72,000元部分，業
    據其提出前述馬偕紀念醫院診斷證明書1紙為證，堪認原告
    因系爭傷害自109年9月6日起需休養3個月為必要，而109年
    法定最低工資為每月23,800元，故原告請求被告給付工作損
    失71,400元（計算式為：3個月×23,800元=71,400元），應
    屬有據，逾此範圍之請求，即屬無據。
  ⑷精神慰撫金100,000元部分：
    原告主張其因本件過失傷害案件身體受傷致精神上受有痛苦
    ，請求被告賠償精神上損害。本院審酌原告所受傷害係左側
    肋骨多發性閉鎖性骨折、前胸壁挫傷、左肩膀擦傷、左前臂
    擦傷等情，且原告為58年出生，高職畢業，無業，家庭經濟
    狀況勉持，名下無動產及不動產，被告為57年出生，高中畢
    業，名下有股票及不動產等情，有本院調取兩造之稅務電子
    閘門財產所得調件明細表在卷可稽，並考量兩造身份、地位
    及經濟能力、被告之加害程度等一切情狀，認原告所得請求
    之非財產上之損害賠償金額以30,000元為允當。
  ⑸綜上，原告請求被告賠償本件被告駕車過失所受損害140,970
    元（即3,570＋36,000＋71,400＋30,000＝140,970），核屬依法
    有據，應予准許。
  ㈢末按被保險汽車發生汽車交通事故，受益人得在本法規定之
    保險金額內，直接向保險人請求保險金；保險人依本法規定
    給付之保險金，視為加害人或被保險人損害賠償金額之一部
    分，加害人或被保險人受賠償請求時，得扣除之，強制汽車
    責任保險法第28條及第30條分別定有明文。經查，原告因本
    件事故已依強制汽車責任保險法之規定，已請領強制責任保
    險保險金30,000元乙情，為兩造所不爭執，依上開規定，自
    應由本件請求損害賠償金額中扣除，基此，原告得請求被告
    賠償之金額為110,970元（即140,970－30,000＝110,970）。
    　　
四、從而，原告依侵權行為之法律關係，請求被告給付原告110,
    970元，及自刑事附帶民事起訴狀繕本送達翌日（即110年12
    月26日）起至清償日止，按年息百分之5計算之利息，為有
    理由，應予准許，原告逾此部分之請求，為無理由，應予駁
    回。而原告此駁回之部分，其假執行之聲請即失所附麗，應
    併予駁回。
五、本件事證已臻明確，兩造其餘攻擊防禦方法及所提證據資料
    ，核與本件判決所得心證及結果均不生影響，毋庸逐一論述
    ，附此敘明。
六、本件係就民事訴訟法第427條第1項適用簡易程序所為被告部
    分敗訴之判決，依同法第389條第1項第3款規定，應依職權
    就原告勝訴部分宣告假執行。
七、本件係刑事附帶民事訴訟，由刑事合議庭裁定移送本庭之事
    件，依刑事訴訟法第504條第2項之規定，免納裁判費，故本
    件無應確定之訴訟費用額。
中　　華　　民　　國　　111 　年　　9 　　月　　7 　　日
                  士林簡易庭法  官  莊明達
上列正本係照原本作成。
如不服本判決，應於判決送達後20日內，向本院提出上訴狀並應
記載上訴理由，如於本判決宣示後送達前提起上訴者，應於判決
送達後20日內補提上訴理由書（須附繕本）。
中　　華　　民　　國　　111 　年　　9 　　月　　7 　　日
                            書記官  王淳平